【裁判字號】    90,上訴,214
【裁判日期】    900328
【裁判案由】    偽造文書等
【裁判全文】
臺灣高等法院臺中分院刑事判決                      九十年度上訴字第二一四號
    上  訴  人  庚○○
    即  被  告
右上訴人因偽造文書等案件，不服台灣苗栗地方法院八十九年度訴字第三八二號，中
華民國八十九年十二月十八日第一審判決（起訴案號：台灣苗栗地方法院檢察署八十
九年度偵字第三０八六號），提起上訴，本院判決如左：
      主    文
原判決關於連續行使偽造私文書部分及定應執行刑部分均撤銷。
庚○○連續行使偽造私文書，足以生損害於他人，處有期徒刑柒月。偽造簽帳單上之
乙○○署押柒枚均沒收。
其他上訴駁回。
上開撤銷改判所處之有期徒刑柒月與上訴駁部分所處有有期徒刑肆月，應執行有期徒
刑拾月。
      事    實
一、庚○○意圖為自己不法之所有，於民國八十九年九月十一日十九時許，在苗栗縣
    苗栗市聯合科技大學前路旁，持其所有之機車鑰匙二支，下手竊取馬肇鵬所有，
    由丙○○使用，車號ＭＡ─九九一八號自用小客車一部，得手後，留供己用。
二、庚○○另基於意圖為自己不法之所有之概括犯意，連續於左列時、地為侵占行為
    ：
（一）於八十九年九月十二日凌晨二時許，在苗栗縣苗栗市文山里義民廟附近某土地
      公廟內，拾得乙○○所有內有遠東國際銀行信用卡一張及中國農民銀行、郵政
      儲金匯業局提款卡各一張之皮夾一只（為乙○○於同年月十一日二十時許，在
      苗栗縣苗栗市○○路東山保齡球館前失竊），竟意圖為自己不法之所有，予以
      侵占入己。
（二）又於同日凌晨三時許，在苗栗縣竹南鎮慈祐醫院前騎樓處，拾得壬○○所有慶
      豐商業銀行信用卡一張（壬○○於同年七月七日二十一時許，在苗栗縣竹南鎮
      ○○街十七號失竊），亦承接前揭意圖為自己不法所有之概括犯意，予以侵占
      入己。
三、庚○○於侵占上開乙○○名義之遠東國際商業銀行信用卡（卡號0000000
    000000000號）一張後，即基於以盜刻乙○○名義之上開信用卡、行使
    偽造乙○○名義簽帳單之方法，向加油站或其他商店詐取財物之不法所有之概括
    犯意，（一）於八十九年九月十二日三時五十八分，在苗栗縣苗栗市新川里宏苗
    加油站內，向該加油站之員工辛○○騙稱欲加汽油，使辛○○信以為真，為其加
    油而交付價值新台幣（下同）一千元之汽油。庚○○即取出上開侵占之乙○○信
    用卡予以盜刷，刷出金額為一千元之簽帳單，並於該簽帳單持卡人簽名欄上（一
    式二聯），偽造乙○○之署押一枚，而偽造乙○○名義之簽帳單一張，持交辛○○，行使偽造私文書，足以生損害於前揭銀行、乙○○及該加油站。（二）又於
    八十九年九月十二日四時二十二分許，持前揭拾得乙○○名義之遠東國際商業銀
    行信用卡（卡號0000000000000000號），至苗栗縣頭份鎮中油
    頭份加油站內，向加油站員工己○○騙稱：欲加汽油一百元，使該加油站員工信
    以為真，為其加油一百元。庚○○即取出上開侵占入己之乙○○信用卡予以盜刷
    ，刷出金額為一百元之簽帳單（一式二聯），並基於行使偽造私文書之犯意，在
    該簽帳單持卡人簽名欄內偽簽乙○○之署押一枚，而偽造乙○○名義之簽帳單，
    並持交該加油站員工，而予行使，足以生損害於前揭銀行、乙○○及該加油站。
    （三）又於同日五時四十四分許，持前揭拾得之乙○○名義之遠東國際商業銀行
    信用卡（卡號0000000000000000號），至苗栗縣頭份鎮車林加
    油站內，向該加油站員工涂耀文騙稱欲加汽油一百元，涂耀文不疑，即予加油。
    加油完畢，庚○○即取出上開侵占入己之信用卡，要求涂耀文刷出一千元之簽帳
    單（五時五十一分刷出）。刷出後，又叫涂耀文刷出二千元之簽帳單（五時五十
    四分刷出），並先後於上開二張簽帳單顧客簽名欄上偽簽乙○○之署押各一枚，
    而偽造乙○○名義之簽帳單二張，分別持交涂耀文要涂耀文找給現款一千九百元
    ，行使偽造之私文書。適加油站另一員工丁○○過來，發覺不妥，即持上開信用
    卡刷卡二次，將上開二次簽帳註銷（刷出時間為五時五十九分、六時），並即刷
    出一百元之簽帳單（刷出時間六時一分）。庚○○即於刷出之二張簽帳註銷單、
    及消費金額一百元之簽帳單顧客簽名欄上，各偽造乙○○之署押一枚（共三枚）
    ，並持交丁○○，行使偽造之私文書，足以生損害於乙○○、銀行及該加油站。
    （四）同日七時二十分許，庚○○復持上開乙○○名義之遠東國際商業銀行信用
    卡（卡號0000000000000000號），至苗栗縣公館鄉○○路一五
    ０號金盈銀樓內，向負責人戊○○詐稱：欲搭早上七時三十分左右之火車至台北
    送禮，要選購雙鎂電刻男鍊及元寶型女鍊各一條，價值一萬四千八百五十元。並
    將上開信用卡持交戊○○欲刷卡簽帳。戊○○直接打０八０─０二四八九九號電
    話向信用卡中心索取授權號碼，約五分鐘後，信用卡中心回稱該信用卡有問題，
    戊○○即向庚○○佯稱信用卡中心電腦當機，須稍待五分鐘。庚○○心覺有異，
    即欲離去，為適時趕來之警察逮獲，致未得逞。
四、案經苗栗縣警察局苗栗分局請臺灣苗栗地方法院檢察署檢察官偵查起訴。
      理    由
一、上訴人即被告庚○○對於右揭犯行，業據其於警訊時、偵查中及原審法院審理時
    ，坦白承認；核與證人即被害人壬○○、丙○○、乙○○；證人辛○○、己○○
    、丁○○、戊○○、涂耀文、鍾長憲證述之情節相符；並有卡戶交易記錄查詢報
    表一紙（偵查卷第二十頁）、簽帳單五張、簽帳註銷單二張（原審卷三八、三九
    頁）、贓物領據三張（偵查卷第十七、十八、十九頁）附卷可憑，事證明確，被
    告右揭竊盜、侵占遺失物、詐欺、行使偽造私文書等犯行，可以認定。
二、被告事實欄第一段之犯行，核犯刑法第三百二十條第一項之竊盜罪；事實欄第二
    段之犯行，核犯同法第三百三十七條之侵占離本人持有物罪；事實欄第三段（一
    ）、（二）、（三）之犯行，應成立刑法第二百十六條第二百十條之行使偽造私
    文書罪、同法第三百三十九條第一項之詐欺取財罪；事實欄第三段（三）之犯行
    ，行使偽造之簽帳單、及行使偽造簽帳註銷單，均係密接行使，雖刷卡時間可分
    出先後，但其間僅相隔一或數分鐘，就行為人主觀意思觀察，難認有先後之分，
    故應認三次行使偽造之簽帳單、二次行使偽造簽帳註銷單之行為，係接續行為。
    事實欄第三段（四）之犯行，應成立刑法第三百三十九條第三項、第一項詐欺未
    遂罪。被告偽造乙○○署押之行為為偽造私文書之部分行為，不另論罪；偽造私
    文書之行為又為高度之行使行為所吸收，不另論罪，先後數侵占離本人持有物犯
    行、數行使偽造私文書犯行、數詐欺（含詐欺未遂）犯行，均時間緊接，構成要
    件相同，顯皆係基於概括犯意為之，均應依連續犯規定論以一罪。又所犯連續侵
    占離本人所持有物罪、連續詐欺與連續行使偽造私文書犯行，有方法結果之牽連
    關係，應依較重之行使偽造私文書罪斷。所犯上開竊盜罪連續行使偽造私文書罪
    ，犯意各別，應予分論併罰。
三、原審就被告竊盜犯行，依刑法第三百二十條第一項、第三十八條第一項第二款規
    定，量處有期徒刑四月；並以扣案之鑰題二支，為被告所有供犯罪所用之物，依
    刑法第三十八條第一項第二款規定，諭知沒收，認事用法均無違誤，量刑亦屬妥
    適。被告上訴意旨，空言指摘原審判決不當，為無理由，被告此部分上訴，應予
    駁回。
四、原審判決就被告行使偽造私文書、侵占、詐欺犯行部分，予以論罪科刑，固非無
    見，但１、如事實欄第三段（一）之事實，漏未認定被告係向辛○○行使偽造之
    私文書行詐，並由辛○○交付汽油之事實。２、事實欄第三段（二）之事實，漏
    未認定被告係向己○○行使偽造私文書行詐，並由己○○交付汽油之平  。３、
    被告係向竹林加油站之員工涂耀文行使偽造之簽帳單行詐，向員工丁○○行使偽
    造之註銷簽帳單及消費金額為一百元之偽造簽帳單，原審判決未予認定。４、又
    被告先後於竹林加油站行使偽造之私文書，係接續為之，原審認係連續為之。５
    、被告係於車林加油站加油一百元後，要求員工涂耀文於五時五十一分、五時五
    十四分刷出一千元、二千元之二紙簽帳單，並要求找多刷之一千九百元現款。經
    丁○○發現有異，即於五時五十九分、六時，將上開二次簽帳註銷。並於六時一
    分刷出一百元之簽帳單。並非如原審認定之於五時四十四分刷出一千元之簽帳單
    ，予以註銷。再基於概括之犯意，於五時四十六分再刷山出二千元之簽帳單，又
    予註銷。嗣於五時五十三分，刷出一百元之簽帳單。６、被告所偽造之乙○○署
    押共七枚（簽帳單五枚、註銷簽帳單二枚），原審誤認複寫部分亦係偽造，認被
    告偽造乙○○署押共十四枚，認事亦有未妥。
五、被告上訴意旨，以其犯案時，已三天未眠，且母早逝，父罹患肝癌，住院治療中
    。犯後深具悔意，指摘原審判決不當云云。原審判決竊盜部分，經核並無違誤，
    被告此部分之上訴無理由，應予駁回。連續行使偽造私文書犯行部分，被告之上
    訴雖無理由，但原審判決有上開疏誤，自應由本院將之撤銷，自為判決。定執行
    刑部分併撤銷之。爰審酌被告犯罪之動機、目的、手段、品行、智識程度、所生
    危害及犯罪後坦承犯行等一切情狀，量處有期徒刑七月。並與上訴駁回部分所處
    之有期徒刑四月，定其應執行之刑。
六、扣案之鑰匙為被告供犯罪所用之物且屬被告所有業據被告供明在卷可按，爰依刑
    法第三十八條第一項第二款規定併予宣告沒收。偽造於簽帳單上之乙○○署押共
    計七枚，依刑法第二百十九條規定，應宣告沒收。
七、被告經合法傳喚，無正當理由未到，爰不得其陳述，逕行判決。
八、據上論斷，應依刑事訴訟法第三百六十八條、第三百六十九條第一項前段、第三
    百七十一條、第三百六十四條、第二百九十九條第一項前段，刑法第五十六條、
    第三百三十七條、第三百三十九條第一項、第二百十六條、第二百十條、第五十
    五條、第五十一條第五款、第三十八條第一項第二款、第二百十九條，罰金罰鍰
    提高標準條例第一條前段，判決如主文。
本案經檢察官甲○○到庭執行職務。
中      華      民      國      九十     年       三      月   二十八   日
                                  臺灣高等法院臺中分院刑事第九庭
                                        審判長法  官  陳  筱  珮
                                              法  官  康  應  龍
                                              法  官  趙  春  碧
右正本證明與原本無異。
偽造文書部分得上訴。
竊盜部分不得上訴。
如不服本判決應於收受送達後十日內向本院提出上訴書狀，其未述上訴之理由者並
得於提起上訴後十日內向本院補提理由書（均須按他造當事人之人數附繕本）。
                                              書記官  陳  文  琴
中      華      民      國      九十     年       三    月    二十九  日
                                                                        Ａ


司法院資訊處製作；財團法人民間司法改革基金會備份。
